【裁判字號】    97,交抗,126
【裁判日期】    970320
【裁判案由】    聲明異議
【裁判全文】
臺灣高等法院高雄分院刑事裁定         97年度交抗字第126號
抗  告  人
即受處分人  甲○○
                    送達處所.
上列抗告人因聲明異議案件，不服臺灣高雄地方法院中華民國97
年1 月31日裁定（96年度交聲字第615 號），提起抗告，本院裁
定如下：
    主  文
抗告駁回。
    理  由
一、本件原審以：(一)按汽車駕駛人，行經有燈光號誌管制之交岔
    路口闖紅燈者，處新臺幣（下同）1,800 元以上5,400 元以
    下罰鍰，道路交通管理處罰條例第53條第1 項定有明文。又
    按汽車駕駛人有前開第53條規定之情形者，除依該條處罰鍰
    外，並予記違規點數3 點，同條例第63條第1 項第3 款亦有
    明文規定。(二)本件原處分機關高雄市政府係以：異議人即受
    處分人甲○○於民國96年5 月14日上午8 時22分許，駕駛車
    號P3-6378 號自小客車，由南往北方向行駛於高雄縣路竹鄉
    ○○○路，於行經中山南路與民有路口時，闖紅燈直行中山
    南路，適舉發單位高雄縣政府警察局湖內分局車禍處理小組
    員警許家誠於該處值勤，遂以異議人駕車行經有燈光號誌管
    制之交岔路口闖紅燈為由，依違反道路交通管理處罰條例第
    53條第1 項之規定掣單舉發，嗣受處分人提出申訴，經原處
    分機關函請舉發單位調查結果，仍認受處分人確有前開違規
    行為，原處分機關乃依上開條文、違反道路交通管理事件統
    一裁罰基準及處理細則（下稱處理細則）第43條、第44條及
    第67條等規定，於96年6 月15日以高市府交裁字第裁32-N
    00000000號裁決書裁處受處分人罰鍰2,700 元，並記違規點
    數3 點在案。(三)聲明異議意旨略以：異議人經過上開路口停
    止線之前看到號誌是綠燈正要變為黃燈，所以就加速通過，
    而於異議人經過該路口後號誌始變成紅燈，警察就將異議人
    攔檢下來並舉發伊闖紅燈，但異議人並沒有闖越紅燈；因為
    中山南路與民有路口為一近90度之直角轉彎路段，警察站立
    於距離路口100 公尺而有嚴重視野死角之處，至多僅能以異
    議人所駕駛之車子出路口時之號誌判斷異議人有無闖紅燈，
    是警察判斷是否正確，實顯有疑問云云。經查：1.異議人於
    96年5 月14日上午8 時22分許，駕駛車號P3-6378 號自小客
    車，由南往北方向行駛於高雄縣路竹鄉○○○路，於行經中
    山南路與民有路口時，確有闖越紅燈直行中山南路乙情，業
    據證人即本件舉發員警許家誠於本院審理中結證稱：伊有於
    96年5 月14日上午8 時22分許在高雄縣路竹鄉○○○路與民
    有路口舉發車號P3-6378 號自小客車闖紅燈之交通違規；伊
    是隸屬於車禍處理小組，平常也要負責轄區○○道路巡邏，
    當天伊是巡邏至該路口，停在中山南路南往北方向、已經過
    民有路約100 公尺之空地，並在該處攔檢交通違規，伊看到
    中山南路與民有路路口北側之號誌已變成紅燈後約5 秒，異
    議人才駕車由南往北方向沿中山南路行駛出路口，因為該路
    口南側與北側之號誌是同時變換為紅燈，而且車子經過該路
    口不需要幾秒鐘的時間，所以伊判斷異議人進入路口時號誌
    就已經變成紅燈，所以認為異議人已經闖紅燈，才把異議人
    攔檢下來，伊並不是在一看到號誌轉為紅燈後就馬上攔檢異
    議人；因為中山南路出了上開路口後，路段會有一點彎度，
    所以伊站立之位置只能看到北側之號誌，無法看到南側之號
    誌，所以伊以目視的確無法看到異議人駕車進入該路口時南
    側之號誌是紅燈或黃燈，但因為南、北側號誌是同步，所以
    當時伊是以北側之號誌已經變成紅燈後過數秒，異議人的車
    子才經過伊面前，以此判斷異議人駕車進入該路口時應該有
    闖紅燈，況且異議人如果在停止線看到號誌已由綠燈轉換成
    黃燈，此時應該要停車，除非異議人是駕車至路口中間，號
    誌才由綠燈變成黃燈，此時異議人才可以加速通過等語明確
    （本院卷第17、18、28、29頁參照），並有證人當庭所繪製
    之現場圖1 紙（本院卷第22頁參照）及庭呈附卷之道路交通
    事故現場圖1 紙暨現場照片8 幀（本院卷第30至32頁參照）
    在卷可稽。2.至異議人雖以前揭情詞置辯。惟查，高雄縣路
    竹鄉○○○路與民有路路口之燈號係以90秒為一週期，幹道
    中山南路變換秒數係綠燈通行25秒、行閃5 秒、黃燈5 秒、
    四處路口全部紅燈3 秒、禁行紅燈25秒，且該路口南、北側
    號誌係同步變換乙情，有高雄縣政府警察局湖內分局96年9
    月27日高縣湖警交字第0960010138號函1 紙附卷可據（本院
    卷第33頁參照），又上開路口之長度為24.4公尺，亦據證人
    許家誠結證在卷（本院卷第28頁參照），且有前揭道路交通
    事故現場圖1 紙及現場照片2 幀附卷可參（本院卷第30頁參
    照），參以異議人於本院審理中自承通過上開路口之車速約
    每小時40公里等語無訛（本院卷第29頁參照），是如異議人
    通過上開路口之停止線時號誌恰由綠燈轉換為黃燈，則換算
    異議人之行車速度經過5 秒時已行進約55公尺，顯然異議人
    通過該路口時，號誌已轉換成紅燈，否則本件舉發員警自不
    可能以異議人闖越紅燈為由開單舉發，足見異議人辯稱：伊
    經過上開路口停止線時看到號誌由綠燈正要變為黃燈，伊就
    加速通過，於伊經過該路口後號誌始變成紅燈云云，顯與實
    情不符，要非可採。又參諸前揭現場照片（本院卷第31頁參
    照），由證人許家誠舉發本件交通違規時所站立之位置觀之
    ，其確可清楚目視上開路口之北側號誌，其間並無遭障礙物
    遮蔽視線而造成視野死角之情形，甚為明確，復上開路口之
    南、北側號誌係同步轉換乙情，業如前述，足徵被告辯稱：
    警察所站立之位置有嚴重視野死角之處，至多僅能以伊所駕
    駛之車子出路口時之號誌判斷伊有無闖紅燈，其判斷是否正
    確顯有疑問云云，亦無足採。再者，證人許家誠雖為本件舉
    發員警，惟其到庭所陳述之上開舉發經過，經查尚無違反經
    驗或論理法則之處，且遍查本件卷存證據資料，亦無任何積
    極證據足以證明證人許家誠前揭所述係虛偽不實，亦無足可
    顯信證人許家誠陳述不可採信之品性證據或前科證據存在，
    自不得僅因證人許家誠為本件開單舉發異議人之員警，即遽
    予否認其上開證述之可信性，況證人許家誠與異議人間素昧
    平生，並無仇隙嫌怨，而警員執行公務時，本身即受有行政
    懲處責任之監督，且其到庭具結作證，更係以刑事責任擔保
    其證言之真實性，從而，證人許家誠於本院審理中之前揭結
    詞，應堪值採信確屬實情。是以，異議人之前揭辯詞均無足
    據以為有利異議人之認定。本件事證明確，異議人確有於前
    揭時、地駕車行經有燈光號誌管制之交岔路口而闖紅燈之違
    規行為，洵堪認定。(四)綜上所述，異議人確有於前揭時、地
    駕車行經有燈光號誌管制之交岔路口而闖紅燈之違規行為。
    從而，原處分機關依前揭道路交通管理處罰條例第53條第1
    項、違反道路交通管理事件統一裁罰基準及處理細則第43條
    、第44條、第67條暨違反道路交通管理事件統一裁罰標準表
    之規定，裁處異議人罰鍰1,800 元，並依同條例第63條第1
    項第3 款規定，併予記違規點數3 點，核無違誤。認異議人
    之異議，為無理由，因而駁回抗告人異議之聲明等情。
二、抗告意旨如抗告狀所載（詳附件）。
三、經查：本件抗告人即受處分人甲○○於民國96年5 月14日上
    午8 時22分許，駕駛車號P3-6378 號自小客車，由南往北方
    向行駛於高雄縣路竹鄉○○○路，於行經中山南路與民有路
    口時，闖紅燈直行中山南路，適舉發單位高雄縣政府警察局
    湖內分局車禍處理小組員警許家誠於該處值勤，遂以異議人
    駕車行經有燈光號誌管制之交岔路口闖紅燈為由，依違反道
    路交通管理處罰條例第53條第1 項之規定掣單舉發等事實，
    已經證人即本件舉發員警許家誠於原審法院審理中結證稱：
    伊有於96年5 月14日上午8 時22分許在高雄縣路竹鄉○○○
    路與民有路口舉發車號P3-6378 號自小客車闖紅燈之交通違
    規；伊是隸屬於車禍處理小組，平常也要負責轄區○○道路
    巡邏，當天伊是巡邏至該路口，停在中山南路南往北方向、
    已經過民有路約100 公尺之空地，並在該處攔檢交通違規，
    伊看到中山南路與民有路路口北側之號誌已變成紅燈後約5
    秒，異議人才駕車由南往北方向沿中山南路行駛出路口，因
    為該路口南側與北側之號誌是同時變換為紅燈，而且車子經
    過該路口不需要幾秒鐘的時間，所以伊判斷異議人進入路口
    時號誌就已經變成紅燈，所以認為異議人已經闖紅燈，才把
    異議人攔檢下來，伊並不是在一看到號誌轉為紅燈後就馬上
    攔檢異議人；又上開路口之長度為24.4公尺等情甚為明確；
    又抗告人於原審法院訊問時自承其通過上開路口之車速約每
    小時40公里（見原審卷第29頁，換算為每秒11.11 公尺），
    均已如上述，則依上開路口之長度為24.4公尺計算，通過該
    路口之時間約為2.2 秒，足見抗告人於到達該路口前之2.8
    秒（5 秒減2.2 秒為2.8 秒），亦即該路口前31.1公尺處時
    （11.11 公尺乘以2.8） ，該路口之燈號已轉換成紅燈。乃
    抗告人未停止行駛，仍然繼續前行，自屬闖紅燈無疑。雖抗
    告人辯稱係闖黃燈而非闖紅燈，並以前方車輛因看到轉彎處
    有警察而突然停車、煞車，此時仍為黃燈，抗告人亦煞車，
    隨後因車在路中始快速通過云云。然查如依抗告人所辯，其
    當時所駕之車輛在路中央，則其與該2 邊路口之距離大約各
    為12.2公尺，且當時仍為黃燈，縱使當時已轉換為紅燈，亦
    不致於以5 秒之時間而僅行駛12.2公尺（即秒速2.44公尺，
    換算時速為8.8 公里，按號誌已變成紅燈約5 秒後抗告人始
    行駛出路口而遭警察取締，已如前述），此顯與常情不符，
    抗告人所持抗告理由，自不足採信。又原審裁定所稱：「如
    異議人通過上開路口之停止線時號誌恰由綠燈轉換為黃燈，
    則換算異議人之行車速度經過5 秒時已行進約55公尺，顯然
    異議人通過該路口時，號誌尚未轉換成紅燈，否則本件舉發
    員警自不可能以異議人闖越紅燈為由開單舉發，足見異議人
    辯稱：伊經過上開路口停止線時看到號誌由綠燈正要變為黃
    燈，伊就加速通過，於伊經過該路口後號誌始變成紅燈云云
    ，顯與實情不符，要非可採。」，係就抗告人所辯不足採信
    而予以論述，抗告人抗告意旨所稱：「原審推算抗告人顯然
    通過該路口時，號誌尚未轉成紅燈，即為黃燈」云云，顯與
    原審裁定意旨不符，亦無足採。綜上所述，本件原審裁定核
    無不合，亦無違反論理及經驗法則，抗告並無理由，應予駁
    回。
據上論結，應依道路交通案件處理辦法第26條，刑事訴訟法第41
2 條，裁定如主文。
中    華    民    國    97    年    3     月    20    日
                  刑事第五庭    審判長法  官  曾永宗
                                      法  官  王伯文
                                      法  官  任森銓
以上正本證明與原本無異。
不得再抗告。
中    華    民    國    97    年    3     月    20    日
                                      書記官  廖素珍


司法院資訊處製作；財團法人民間司法改革基金會備份。
